---
title: "nmw: NONMEM Post-Run Processing"
author: "Kyun-Seop Bae"
date: "`r Sys.Date()`"
output: rmarkdown::html_vignette
vignette: >
  %\VignetteIndexEntry{nmw: NONMEM Post-Run Processing}
  %\VignetteEngine{knitr::rmarkdown}
  %\VignetteEncoding{UTF-8}
---

```{r setup, include = FALSE}
knitr::opts_chunk$set(
  collapse = TRUE,
  comment = "#>",
  eval = FALSE
)
```

## Overview

`nmw` package는 NONMEM 실행 결과에 대한 post-run processing을 수행합니다.
NONMEM run directory의 output 파일들을 읽어 총 8종의 진단 PDF 보고서를 자동 생성합니다.

### 생성되는 보고서

| 보고서 | 파일명 | 내용 |
|--------|--------|------|
| S1-OFV | S1-OFV.PDF | Objective Function Value 진단 |
| S2-Parameters | S2-Parameters.PDF | 모수 추정값 및 표준오차 |
| S3-Predictions | S3-Predictions.PDF | 예측 진단 (DV vs PRED, IPRE) |
| S4-Residuals | S4-Residuals.PDF | 잔차 진단 (WRES, CWRES, IWRES) |
| S5-EBE | S5-EBE.PDF | Empirical Bayes Estimate 진단 |
| SA-Input | SA-Input.PDF | 입력 데이터 요약 |
| SB-Output | SB-Output.PDF | NONMEM output 파일 내용 |
| SC-IndiPK | SC-IndiPK.PDF | 개체별 약동학 파라미터 |


## Installation

```{r install}
install.packages("path/to/nmw_0.1.0", repos = NULL, type = "source")
```

## Quick Start

### 전체 보고서 생성

```{r basic}
library(nmw)

# NONMEM run directory 경로를 지정하여 전체 보고서 생성
nmw_run("/path/to/nonmem/run/2006.R75")
```

`run_dir`에는 NONMEM 실행이 완료된 디렉토리 경로를 지정합니다.
해당 디렉토리에 `.xml`, `.ext`, `.grd`, `.phi`, `sdtab`, `patab`, `cotab`,
`FDATA.CSV`, `PRINT.OUT` 등의 파일이 존재해야 합니다.

### 선택적 보고서 생성

```{r selective}
# OFV와 파라미터 보고서만 생성
nmw_run("/path/to/run", reports = c("ofv", "param"))

# 잔차와 EBE 보고서만 생성
nmw_run("/path/to/run", reports = c("resid", "ebe"))
```

### 개별 보고서 함수

각 보고서를 개별적으로 생성할 수도 있습니다:

```{r individual}
# S1-OFV.PDF
nmw_report_ofv(run_dir = "/path/to/run")

# S2-Parameters.PDF
nmw_report_param(run_dir = "/path/to/run")

# S3-Predictions.PDF
nmw_report_pred(run_dir = "/path/to/run")

# S4-Residuals.PDF
nmw_report_resid(run_dir = "/path/to/run")

# S5-EBE.PDF
nmw_report_ebe(run_dir = "/path/to/run")

# SA-Input.PDF
nmw_report_input(run_dir = "/path/to/run")

# SB-Output.PDF
nmw_report_output(run_dir = "/path/to/run")

# SC-IndiPK.PDF
nmw_report_indipk(run_dir = "/path/to/run")
```


## 보고서 상세 내용

### S1-OFV: Objective Function Value 진단

- Total OFV, AICc, BIC
- Condition number
- 개체별 OFV/DV의 box plot, histogram, Q-Q plot
- Shapiro-Wilk 정규성 검정
- Gradient 분석

### S2-Parameters: 모수 추정값

- THETA, OMEGA, SIGMA 추정값 및 표준오차
- Wald-type significance test
- Unitary test
- OMEGA matrix의 plausibility 검토
- Correlation matrix

### S3-Predictions: 예측 진단

- Superposed fitting curve (DV, PRED, IPRE vs TaLD)
- DV vs PRED, DV vs IPRE scatter plot
- 개체별 fitting curve (DV, PRED, IPRE vs TIME)
- Log scale 포함
- Run test 결과 표시

### S4-Residuals: 잔차 진단

- WRES, IWRES, CWRES vs PRED, IPRE, TIME
- 절대 잔차 vs PRED, IPRE, TIME
- 잔차의 histogram 및 정규성 검정
- Epsilon shrinkage
- Mean percent residual
- Run test

### S5-EBE: Empirical Bayes Estimate 진단

- ETA의 histogram, Q-Q plot, 정규성 검정
- Population shrinkage
- ETA vs covariates (전체 및 개별 pair plot)
- Correlation matrix
- Multiple linear regression (Cook's Distance, DFFITS, COVRATIO, DFBETAS)
- 개체별 PK 파라미터의 histogram 및 요약 통계
- Individual shrinkage

### SA-Input: 입력 데이터 요약

- 투여 기록 없는 개체, DV 없는 개체 탐지
- 중복 레코드 검출
- 변수별 요약 통계
- 범주형/연속형 변수 구분

### SB-Output: NONMEM Output

- Control file 내용 (줄 번호 포함)
- NONMEM output 파일 내용

### SC-IndiPK: 개체별 약동학 파라미터

- 개체별 PK 파라미터 분포
- Histogram 및 요약 통계
- CV% 계산


## Utility Functions

패키지에는 보고서 외에도 유용한 유틸리티 함수들이 포함되어 있습니다.

### 데이터 처리

```{r utils}
# Dose Number, Time of Latest Dose, Time after Latest Dose 추가
FDATA <- read.csv("FDATA.CSV", skip = 2)
FDATA <- AddDoNoTaLD(FDATA)

# ADDL/II 레코드 확장
FDATA_expanded <- ExpandDoseHist(FDATA)

# NA 행 제거
FDATA_clean <- RemoveNA(FDATA, "DV")
```

### NONMEM 파일 파싱

```{r parse}
# XML에서 태그 값 추출
XML <- readLines("model.xml")
vals <- BtwTagVals("theta", XML)
mat <- BtwTagMat("omega", XML)

# .ext 파일에서 OFV 추출
setwd("/path/to/run")
ofv <- GetOFV()

# 추정 방법 확인
method <- GetEstMethod()

# AICc 계산
aicc <- GetAICc()

# 파라미터 수 확인
n_theta <- GetCountPara()
n_eta <- GetCountEta()
n_eps <- GetCountEps()
n_obs <- GetCountObs()
```

### 통계 검정

```{r tests}
# Run test
run.test.nm(residuals)

# 잔차 검정 (Shapiro-Wilk + Run test)
ResTest(residuals)

# Multiple linear regression with influence diagnostics
result <- mlr2(dat, y_col, x_cols)
```

### 모델 개발 요약

```{r summary}
# 여러 NONMEM run의 요약 비교
MDL <- SumOut(FileExt = ".CTL", RunExt = ".R75", OutExt = ".OUT")

# 모델 개발 흐름도 그리기
Outline(MDL, MDLName = "ProjectName")
```

### EBE Pair Plot

```{r ebepair}
# ETA vs Covariates pair plot
EBEpair(tabEta, RunNumber = "2006")

# 개별 covariate별 pair plot
EBEpair(tabEta, RunNumber = "2006", each = TRUE)
```

### PDF 보고서 직접 작성

```{r pdf}
# PDF 생성
PrepPDF("MyReport.PDF")

# 텍스트 출력
PrinTxt("Title Text", Cex = 1.2)

# 여러 줄 텍스트 출력
PrinMTxt(capture.output(summary(data)), Header1 = "Data Summary")

# 페이지 추가
AddPage()

# PDF 닫기
ClosePDF()
```


## 필요한 NONMEM Output 파일

`nmw_run()` 실행을 위해 run directory에 다음 파일들이 필요합니다:

| 파일 | 설명 | 사용 보고서 |
|------|------|------------|
| `{model}.xml` | NONMEM XML output | 전체 |
| `{model}.ext` | 추정값 파일 | S1, S2 |
| `{model}.grd` | Gradient 파일 | S1 |
| `{model}.phi` | 개체별 파라미터 파일 | S1, S5, SC |
| `sdtab` | Standard table (DV, PRED, IPRE, WRES 등) | S3, S4 |
| `patab` | Parameter table (ETA, 개체별 PK 파라미터) | S5, SC |
| `cotab` | Covariate table | S5 |
| `FDATA.CSV` | 입력 데이터 | SA |
| `PRINT.OUT` | NONMEM print output | SB |

### Run Directory 명명 규칙

Run directory 이름은 `{ModelName}.{Extension}` 형식이어야 합니다.
예: `2006.R75` (ModelName = "2006", Extension = "R75")

패키지는 디렉토리 이름에서 모델 이름을 추출하여 해당 `.xml`, `.ext` 등의
파일을 찾습니다.


## NONMEM Control File 규칙

이 패키지는 아래와 같은 NONMEM control file 작성 규칙을 따를 때 정상 동작합니다:

- `$PROBLEM` 행에 `P:` 태그로 parent model 지정 (예: `P:1001`)
- `$PROBLEM` 행에 `F:` 태그로 formula 지정 (예: `F:CL~WT`)
- `sdtab`, `patab`, `cotab` 파일명 사용
- `FDATA.CSV` 형식의 입력 데이터 (2행 skip)
